臺灣高等法院高雄分院刑事判決　　　　　九十三年度上訴字第八一號
　　上訴人
　　即被告　乙○○
右上訴人因偽造文書等案件，不服臺灣高雄地方法院九十一年度訴字第一三三二號中
華民國九十三年六月二十九日第一審判決（起訴案號：臺灣高雄地方法院檢察署九十
年偵字第二三四三０號），提起上訴，本院判決如左：
      主      文
原判決撤銷。
乙○○行使偽造私文書，足以生損害於他人，處有期徒刑伍月，如易科罰金，以參佰
元折算壹日。緩刑貳年。附表所示之行動電話申請書上所偽造之「丙○○」署押、指
印、印文各肆枚及偽造之「丙○○」印章壹枚，均沒收之。
      事      實
一、乙○○與丙○○係同袍關係，二人同在左營軍區服役，因服役外出不便，丙○○
    乃央請乙○○之友人蔡智全（涉犯偽造文書部分，另由原審審理中）代為申請台
    灣大哥大行動門號及手機，並於八十九年十二月間將其身分證一枚交予乙○○委
    託其轉交蔡智全，乙○○見有機可乘，竟基於詐欺及行使偽造私文書之犯意，先
    於不詳時間地點，利用不知情之不詳姓名成年人偽造丙○○印章一枚，復持該偽
    造印章及丙○○身分證，接續於附表所示之時間即九十年一月十七日上午十一時
    四分至九分止，前往高雄縣鳳山市○○路四三０號遠傳電信股份有限公司（下稱
    遠傳電信）之經銷商南旭通訊有限公司（下稱南旭公司），佯稱係受丙○○之託
    代為申請附表所示之四支行動電話，並在四份行動電話申請書上偽造附表所示之
    「丙○○」署押、指印、印文後，表示確係經丙○○本人同意代為申請行動電話
    意思表示之私文書，復交予前開公司承辦人員而行使之，致該公司承辦人員不疑
    有他陷於錯誤，因而交付附表所示之行動電話門號ＳＩＭ卡及專案附送手機，均
    足以生損害於丙○○及遠傳電信，共計乙○○藉此詐得行動電話門號ＳＩＭ卡四
    枚及專案附送手機二支。嗣自九十年一月廿七日起，至同年八月中旬止，乙○○
    又基於意圖為自己不法利益之概括犯意，連續撥打附表編號二、三、四所示之行
    動電話，先後獲得撥打電話之不法利益依序為新臺幣（下同）三千二百三十元、
    六千零五十二元、二萬五千二百五十萬元，共計三萬四千五百卅二元。後因撥打
    之上開電話費未繳，遠傳電信向丙○○催收，丙○○發覺有異，遂於同年八月廿
    八日出具聲明書，向遠傳公司表示遭人冒名請領上開行動電話使用，並報警處理
    而查獲上情。
二、案經高雄市政府警察局苓雅分局報請臺灣高雄地方法院檢察署檢察官偵查起訴。
      理      由
一、右開事實，業據上訴人即被告乙○○於原審及本院供承不諱，核與告訴人丙○○
    於警訊、偵查中、原審及本院指訴、被害人遠傳電信代理人甲○○於警訊證述之
    情節相符，並有遠傳電信行動電話服務申請書、影本四份（原審卷(二)第一一二至
    一二０頁）、0000000000號行動電話九十年二月份之電信費帳單一份
    、丙○○九十年八月廿八日聲明書影本一份（見警卷第三八、四０頁）、遠傳公
    司九十三年四月六日遠傳（業股）字第０九三００七０九號函（原審卷(二)第一八
    七、一八八頁）、被告於九十三年六月十日向遠傳公司繳納000000000
    0號行動電話費六千零五十元、0000000000號行動電話費二萬五千二
    百五十元之電信費收款單及繳款證明影本各二紙（原審卷(二)二三三、二三四頁）
    附卷可稽。本件事證明確，被告之犯行，堪以認定。
二、核被告偽造丙○○行動電話申請書，並於其上偽造丙○○之署押、指印、印文，
    並持以行使，向遠傳公司申請並詐得附表所示之行動電話門號ＳＩＭ及專案附送
    之手機二支，足生損害於遠傳公司及丙○○之行為，係犯刑法第二百十六條、第
    二百十條行使偽造私文書罪及第三百三十九條第一項之詐欺取財罪。又被告偽造
    印章及署押均為偽造私文書之階段行為，偽造私文書復持以行使，偽造之低度行
    為為行使之高度行為所吸收，均不另論罪。又被告於九十年一月十七日上午十一
    時四分至九分止，在遠傳公司經銷商南旭公司，同時、同地偽造丙○○四份行動
    電話申請書，並持以行使，向遠傳公司申請並詐得附表所示之行動電話門號ＳＩ
    Ｍ卡及專案附送之手機二支，顯係基於接續之單一犯意，應成立單純之行使偽造
    私文書，詐欺取財各一罪。又被告於右述時地撥打附表編號二、三、四所示行動
    電話，以獲得不法利益之行為，係犯同法第三百三十九條第二項之詐欺得利罪。
    又被告先後多次詐欺得利犯行，時間緊接，手法相同，所犯又係同一罪名之罪，
    顯係基於概括之犯意，反覆實施，應依連續犯之規定論以一罪。又被告以上所犯
    三罪間，有方法結果之牽連關係，應依連續犯之規定，從一重之行使偽造私文書
    罪論處。又被告利用不知情之不詳姓名之成年人實施犯罪（偽造印章），為間接
    正犯。又公訴人雖未就被告詐取附表行動電話ＳＩＭ卡及附送手機二支詐欺取財
    及附表編號三、四詐欺得利部分提起公訴，惟與起訴事實（附表編號一、二部分
    行使偽造私文書及詐欺取財犯行），具有實質上或裁判上一罪關係，為起訴效力
    所及，本院自得一併審理。
三、原審予以被告論科，固非無見，惟查(一)被告附表所示冒名申請之犯罪時間依序分
    別為九十年一月十七日上午十一時八分四八秒、同日上午十一時四分四三秒、同
    日上午十一時四分八秒、同日上午十一時八分四九秒。而原判決附表編號一部分
    則誤載為「九十年一月廿三日」，附表編號二、三、四部分，均誤載為「九十年
    一月廿七日」，誤以「啟用日」為犯罪時間，即有認定事實違誤之失，自有未合
    。(二)被告涉犯詐欺得利部分（撥打電話得不法利益部分），與起訴事實具有裁判
    上一罪關係，自應一併審理，原審就被告此部分漏未審酌，亦有未合。(三)被告所
    犯行使偽造私文書及詐欺取財部分，均應成立單純一罪，原判決就被告此部分均
    依連續犯論科，即有適用法不當之違失。被告上訴意旨，指摘原判決量刑過重不
    當，固無足取。然原判決既有上述可議，自應由本院將原判決撤銷改判。審酌被
    告犯後坦承犯行，事後又清償附表編號三、四之電話費，有繳款證明影本二紙在
    卷可稽，態度尚佳等一切情狀，量處如主文第二項所示之刑，並諭知易科罰金之
    折算標準。又被告於附表所示之行動電話申請書上所偽造之「丙○○」署押、指
    印、印文各四枚，及所偽造之「丙○○」印章一枚，雖未經扣押，均應依刑法第
    二百十九條規定併宣告沒收之。
四、查被告前未曾受有期徒刑以上刑之宣告，有臺灣高等法院被告全國前案紀錄表在
    卷可稽。茲因一時失慮，觸犯刑章，且事後已繳清附表編號三、四之電話費合計
    三萬一千三百零二元，有繳款證明影本二紙在卷可稽，經此偵審程序及科刑教訓
    ，當知所警惕，應無再犯之虞，本院因認被告所受刑之宣告，以暫不執行為適當
    ，併宣告緩刑二年，以啟自新。
據上論斷，應依刑事訴訟法第三百六十九條第一項前段、第三百六十四條、第二百九
十九條第一項前段、第二百七十三條之一第一項、刑法第二百十六條、第二百十條、
第三百三十九條第一項、第二項、第五十六條、第五十五條、第四十一條第一項前段
、第七十四條第一項、第二百十九條、罰金罰鍰提高標準條例第一條前段、第二條，
判決如主文。
本案經檢察官王登榮到庭執行職務。
中    華    民    國        九十三      年      十      月      七      日
                              臺灣高等法院高雄分院刑事第三庭
                                  審判長法官  周賢銳
                                        法官  黃建榮
                                        法官  謝宏宗
右正本證明與原本無異。
如不服本判決應於收受本判決後十日內向本院提出上訴書狀，其未述上訴理由者，
並得於提起上訴後十日內向本院補提理由書狀（均須按他造當事人之人數附繕本)「
切勿逕送上級法院」。
                                      書記官  賴梅琴
中    華    民    國        九十三      年      十      月     十一     日
附錄：本判決論罪科刑法條：
刑法第二百十六條
行使第二百十條至第二百十五條之文書者，依偽造、變造文書或登載不實事項或使登
載不實事項之規定處斷。
刑法第二百十條
偽造、變造私文書，足以生損害於公眾或他人者，處五年以下有期徒刑。
刑法第三百三十九條第一項
意圖為自己或第三人不法之所有，以詐術使人將本人或第三人之物交付者，處五年以
下有期徒刑、拘役或科或併科一千元以下罰金。
附表
┌──┬──────┬─────┬──────┬───────────┐
│編號│時間        │門號      │取得財物    │備註                  │
├──┼──────┼─────┼──────┼───────────┤
│一  │九十年一月十│○九三六  │ＳＩＭ卡一  │在行動電話服務申請書  │
│    │七日上午十一│九八八六  │張          │上接續偽造「丙○○」  │
│    │時八分四八秒│七九      │            │署名、指印、印文各一  │
│    │            │          │            │枚                    │
│    │            │          │            │                      │
│    │            │          │            │                      │
├──┼──────┼─────┼──────┼───────────┤
│二  │九十年一月十│○九三一  │同右        │(一)同右                │
│    │七日上午十一│一七九九  │            │(二)撥打之電話費為三千  │
│    │時四分四三秒│五四      │            │  二百卅元│
│    │            │          │            │                      │
│    │            │          │            │                      │
├──┼──────┼─────┼──────┼───────────┤
│三  │同右年月日上│○九三六  │ＳＩＭ卡一  │(一)同右                │
│    │午十一時四分│九四○七  │張及專案附  │(二)撥打之電話話費為六  │
│    │八秒        │九二      │送之摩托摩  │  千零五十二元（已於  │
│    │            │          │拉牌Ｔ二六  │  九十三年六月一日清  │
│    │            │          │八八型手機  │  償）                │
│    │            │          │一支        │                      │
├──┼──────┼─────┼──────┼───────────┤
│四  │同右年月日上│○九三六  │同右        │(一)同右                │
│    │午十一時八分│九九四七  │            │(二)撥打之電話費為二萬  │
│    │四十九秒    │○九      │            │  五千二百五十元（已  │
│    │            │          │            │  於九十三年六月一日  │
│    │            │          │            │  清償）              │
│    │            │          │            │                      │
└──┴──────┴─────┴──────┴───────────┘
                                                                      Ｈ
